臺灣高雄地方法院刑事判決　　　　　　　93年度易字第1661號
公　訴　人　臺灣高雄地方法院檢察署檢察官
被　　　告　乙○○　男　35歲.
上列被告因侵占案件，經檢察官提起公訴（93年度偵緝字第1048
號），本院判決如下：
    主  文
乙○○共同意圖為自己不法之所有，而侵占對於業務上所持有之
物，累犯，處有期徒刑壹年。
    事  實
一、乙○○前因妨害兵役治罪條例案件，於民國 87年6月22日經
    本院以87年度訴字第483號判處有期徒刑 7月，嗣於同年9月
    18日經最高法院以87年度台上字第3834號駁回上訴確定，於
    88年 7月17日執行完畢。詎猶不知悔悟，緣丁○○（業經本
    院於92年12月31日以92年度易字第 2108號判決判處有期徒1
    年，緩刑 4年確定）自92年8月13日起至同年9月間止期間，
    在丙○○所經營，址設於高雄市○○區○○路 141號之「維
    健食品股份有限公司」（下稱維健公司）擔任總會計職務，
    負責收取、保管營業收入現金及公司支票等會計業務，為從
    事會計業務之人，乙○○與丁○○係男女朋友關係，乃於92
    年9月8日，在丁○○位於高雄市○○路之租屋處，與丁○○
    基意圖為自己不法所有之犯意聯絡，共同謀議，利用丁○○
    本於業務上收取、保管維健公司營業收入現金及支票入帳之
    機會，挪用現金及支票侵吞入己。嗣於91年9月9日20時42分
    許，丁○○即利用下班之際，將該公司三日之營業額現金新
    台幣（下同）42萬1575元及支票64張（合計157萬818元、均
    已止付、詳如附表所示），自公司保管箱內取出，並藏放在
    維健公司專門裝錢至銀行存款用之牛皮紙袋內攜離公司後，
    隨即於同日晚間，在高雄市○○路之「大統新世紀」附近，
    將之交付予乙○○，共同侵吞入己。嗣經維健公司發現後報
    警處理，始循線查獲上情。
二、案經維健公司之代表人丙○○訴由高雄市政府警察局三民第
    二分局報告台灣高雄地方法院檢察署檢察官偵查起訴。
    理  由
一、訊據被告乙○○矢口否認有何業務侵占之犯行，辯稱：伊於
    92年 9月間與丁○○雖為男女朋友關係，但僅知悉丁○○係
    擔任會計職務，並不清楚其在何公司任職，92年9月9日當天
    係因伊眼鏡放在丁○○租屋處，丁○○將之拿至「大統新世
    紀」附近交還給伊，丁○○並未交付維建公司之現金及支票
    給伊云云。經查：
　(一)證人即共犯丁○○業於本院審理時結證：伊於92年9 月9 日
    當時與被告為男女朋友關係，已交往約3 、4 年，被告瞭解
    伊在高雄市○○區○○路141 號之維健公司擔任會計職務，
    負責保管公司營業現金及支票之情形，且被告表示維健公司
    監視系統不好，故於92年9 月8 日在伊壽昌路租屋處，要求
    伊將維健公司92年9 月9 日之營業現金及支票放在包包中帶
    出公司，全部交給被告，因被告當時語氣不好，並表示伊身
    上有槍，而被告又知道伊家中情形，且伊對被告亦有感情，
    所以始於92年9月9 日將42萬多之現金及如附表所示之支票
    攜出公司後，在民族路「大統新世紀」附近全數交給被告等
    語綦詳（見本院94年3 月8 日審判筆錄）。而證人丁○○雖
    自本案發生後即與被告分手，但亦無因雙方已無感情，且有
    所怨恨，而作出對被告不利陳述之情事，亦據證人丁○○陳
    明在卷，且其亦應無甘冒偽證罪之風險，無端設詞構陷被告
    之理，是認證人丁○○之證述應屬可採。
  (二)又證人丁○○確於92年9月9日將維健公司三日之營業額現金
    42 萬1575元及支票64張（合計157萬818元、均已止付、詳
    如附表所示），自公司保管箱內取出，並藏放在維健公司專
    門裝錢至銀行存款用之牛皮紙袋內攜離公司等情，亦據證人
    丙○○於偵查中及本院審理時指訴明確，並經證人林筱筑、
    高慧玲、尉志明分別於偵查中供證屬實。此外，並有維健公
    司應收票據總彙表、人事資料卡、保全公司所提供之電腦紀
    錄表、本院92年易字第2108號判決各 1份及勘驗光碟翻拍照
    片 2張在卷可憑，本件事證明確，被告前開所辯，要屬避就
    之詞，殊難採信，其業務侵占犯行堪予認定，應予依法論科
    。
二、按丁○○受僱於維健公司擔任總會計職務，係負責收取、保
    管營業收入現金及公司支票等會計工作，為從事會計業務之
    人，被告乙○○與丁○○侵占丁○○業務上持有之維健公司
    營業現金42萬1575元及支票64張（合計157萬818元），核被
    告所為，應成立刑法第336 條第2 項之業務侵占罪。被告乙○○雖不具該業務持有之身分關係，但與丁○○既有犯意聯
    絡及行為分擔，依刑法第31條第1 項規定，仍以共犯論。又
    被告前因妨害兵役治罪條例案件，於87年6 月22日經本院以
    87 年 度訴字第483 號判處有期徒刑7 月，嗣於同年9 月18
    日經最高法院以87年度台上字第3834號駁回上訴確定，於88
    年7 月17日執行完畢，有本院被告全國前案紀錄表1 份附卷
    足憑，其於5 年內再犯本案有期徒刑以上之罪，為累犯，應
    依刑法第47條規定加重其刑。爰審酌被告素行不佳，有台灣
    高等法院被告全國前案紀錄表1 份在卷可按，且為圖一己私
    利，竟即與丁○○利用丁○○任職維健公司會計職務之便，
    共同侵占維健公司之營業現金42萬1575元及支票64張（合計
    157 萬818 元），且犯後否認犯行，飾卸其責，態度不佳等
    一切情狀，量處如主文所示之刑，以資儆懲。
據上論斷，應依刑事訴訟法第299條第1項前段，刑法第28條、第
31條第1 項、第336 條第2 項、第47條，罰金罰鍰提高標準條例
第一條，判決如主文。
本案經檢察官甲○○到庭執行職務。
中　華　　民　　國　　94　　　年　　3 　　月　　28　　日
                刑事第十二庭審判長法　官  張維君
                                  法　官  伍逸康
                                  法　官  劉惠娟
右正本證明與原本無異。
如不服本判決，應於判決送達後十日內，向本院提出上訴狀。
                                  書記官  陳素徵
中　華　　民　　國　　94　　　年　　3 　　月　　31　　日
附表：
            票號      金額(新台幣元)      付款銀行
一、       0000000        00000         鳳山信用合作社鳥
                                        松分社
二、       0000000        00000         同右
三、       0000000        00000         同右
四、     AＺ0000000         0000         臺灣企銀高雄分行
五、     AＺ0000000        00000         臺灣企銀前鎮分行
六、     CIＺ0000000        0000         土地銀行五甲分行
七、     BＺ0000000          000         遠東銀行中正分行
八、     GＺ0000000        00000         高雄銀行內埔分行
九、     KRＺ0000000        0000         高雄企銀一心分行
十、     OＺ0000000        00000         華南銀行潮州分行
十一、   QＺ0000000        00000         合作金庫光華支庫
十二、   TNＺ0000000       00000         台東企銀內埔分行
十三、   UＺ0000000         0000         第一銀行博愛辦事
                                        處
十四、   OＺ0000000        00000         高雄二信明誠分行
十五、   JＺ0000000        00000         高雄二信前鎮分行
十六、   JＺ0000000        00000         華南銀行北高雄分
                                        行
十七、   MＺ0000000        00000         世華銀行鳳山分行
十八、   KＺ0000000        00000         高雄商業銀行右昌
                                        分行
十九、   KＺ0000000         0000         高雄商業銀行左營
                                        分行
二十、   FＺ0000000         0000         高雄縣梓官鄉農會
二十一、 FＺ0000000        00000         彌陀區漁會
二十二、 CＺ0000000         0000         彰化銀行博愛分行
二十三、 DＺ0000000        00000         板信商業銀行小港
                                        分行
二十四、 DＺ0000000        00000         同右
二十五、 EＺ0000000         0000         世華銀行高雄分行
二十六、 EＺ0000000        00000         同右
二十七、 EＺ0000000         0000         同右
二十八、 AＺ0000000          000         新竹企銀高雄分行
二十九、 AＺ0000000        00000         臺灣銀行新營分行
三十、   BGＺ0000000       00000         高雄銀行旗津辦事
                                        處
三十一、 EBＺ0000000      000000         聯信商銀和生分行
三十二、 EＺ0000000        00000         土地銀行高樹分行
三十三、 TSＺ0000000       0000          高雄三信一心分社
三十四、 TSＺ0000000       0000          同右
三十五、 NＺ0000000       00000          合作金庫興鳳支庫
三十六、 KＺ0000000        0000          中國商銀高雄區漁
                                        會辦事處
三十七、 IAＺ0000000      00000          高雄三信青年分社
三十八、 FＺ0000000        0000          高雄市農會信用部
三十九、 FＺ0000000        0000          同右
四十、   FＺ0000000        0000          同右
四十一、 FＺ0000000       00000          同右
四十二、 FＺ0000000       00000          同右
四十三、 BDＺ0000000       0000          高雄銀行北高雄分
                                        行
四十四、 AＺ0000000       00000          合作金庫營業部
四十五、 AＺ0000000       00000          亞太銀行博愛分行
四十六、 000000         000000          （本票）
四十七、 AＺ0000000       00000          臺灣企銀東港分行
四十八、 AＺ0000000       00000          同右
四十九、 FＺ0000000        0000          林園區漁會
五十、   BXＺ0000000      00000          土地銀行新興分行
五十一、 GＺ0000000       00000          高雄企銀屏東分行
五十二、 HＺ0000000       00000          高雄企銀大社分行
五十三、 KＺ0000000        0000          高新商業銀行林園
                                        分行
五十四、 LAＺ0000000       0000          高雄三信左營分行
五十五、 Ｚ0000000        00000          農民銀行東港分行
五十六、 PＺ0000000        0000          泛亞銀行前鎮分行
五十七、 OMＺ000000        0000          板信商業銀行高新
                                        莊分行
五十八、 EＺ0000000        0000          世華銀行高雄分行
五十九、 AＺ0000000        00000         臺灣企銀北高雄分
                                        行
六十、   AＺ000000        000000         華信銀行高雄分行
六十一、 AＺ0000000         0000         亞太銀行高雄分行
六十二、 AＺ0000000          000         同右
六十三、 AHＺ0000000       00000         土地銀行高雄分行
六十四、 RＺ0000000        00000         第一銀行五甲分行
附錄論罪科刑法條：
中華民國刑法第336條
對於公務上或因公益所持有之物，犯前條第一項之罪者，處一年
以上七年以下有期徒刑，得併科五千元以下罰金。
對於業務上所持有之物，犯前條第一項之罪者，處六月以上五年
以下有期徒刑，得併科三千元以下罰金。
前二項之未遂犯罰之。
